【裁判字號】    90,易,3530
【裁判日期】    901011
【裁判案由】    違反公司法
【裁判全文】
臺灣高雄地方法院刑事判決                          九十年度易字第三五三號
    公  訴  人  臺灣高雄地方法院檢察署檢察官
    被      告  乙○○
    選任辯護人  蔡勝一
右列被告因違反公司法案件，經檢察官提起公訴（九十年度偵字第一四四六一號），
本院判決如左：
    主  文
乙○○無罪。
    理  由
一、公訴意旨略以：被告乙○○係設於高雄市○○區○○路六九一號十二樓之二實觀
    文化事業公司（以下簡稱實觀公司）之負責人，明知該公司未經主管機關核准經
    營佛像加工製造業務，竟自不詳時間起，在高雄縣鳳山市○○路○段六四０號，
    擅自經營上開業務，違反公司法之公司不得經營登記範圍以外之業務之規定，嗣
    九十年六月二十六日，在上址為高雄縣政府人員查獲，因認被告乙○○涉犯公司
    法第十五條第一項公司不得經營登記範圍以外之業務之規定而應依同條第三項論
    處。
二、按犯罪事實應依證據認定之，無證據不得推定其犯罪事實，刑事訴訟法第一百五
十四條定有明文，又告訴人之告訴，係以使被告受刑事訴追為目的，是其陳述是
    否與事實相符，仍應調查其他證據以資審認；且認定不利於被告之事實，須依積
    極證據，苟積極證據不足為不利於被告事實之認定時，即應為有利於被告之認定
    ，更不必有何有利之證據，最高法院五十二年度台上字第一三００號及三十年上
    字第八一六號判例分別著有明文可資參照。
三、本件公訴人認被告乙○○涉有違反公司法之嫌，無非係以高雄市政府九十年七月
    三十日高市府建二字第二九七００號函、偵查卷內所附高雄縣違章工廠查處紀錄
    表、實觀公司之設立登記表及該公司之基本資料為其論斷之依據。訊據被告乙○
    ○堅決否認實觀公司有經營登記範圍以外業務而違反公司法之犯行，辯稱：實觀
    公司主要之營業項目是著作之出版，高雄市政府人員查獲本案之地點高雄縣鳳山
    市○○路○段六四０號是覺元寺之講堂，有磚造房屋與鐵皮屋，鐵皮屋是他們的
    倉庫，置放佛寺物品，有借給高雄市佛教會使用，做為籌備慶典場所。八十九年
    八月一日該寺為策劃活動就請實觀公司幫忙，策劃在該地辦一個佛教藝術展覽，
    八十九年十二月一日正式開展至案發時，展覽期間將實觀公司平常收藏之佛教藝
    術品移至該處展覽，所展之佛像是進口而非公司自製，並沒有佛像生產或加工行
    為，且該次活動屬公益活動，並未向寺方收費等語。
四、經查：本案係高雄縣政府建設局接獲檢舉後派該局職員甲○○前往現場察看，發
    現位於高雄縣鳳山市○○路○段六四０號之鐵皮屋內，有疑似違章工廠從事佛像
    加工涉嫌違反公司法，故通知管轄之高雄市政府建設局予以舉發，固有高雄市政
    府九十年七月三十日高市府建二字第二九七００號函及偵查卷內所附高雄縣違章
    工廠查處紀錄表可憑，然系爭磚造平房及鐵皮屋乃覺元寺所有登記於住持劉彩之
    名下，前開鐵皮屋借予高雄市佛教會使用，案發之時，實觀公司僅向覺元寺商借
    鐵皮屋隔壁之展覽場所辦理佛教文物展之事實，業據證人即高雄市佛教會之秘書
    許富雄、證人即負責實觀公司展覽現場導覽工作之人員洪敏華證述屬實，並有土
    地所有權狀二紙、覺元寺邀請實觀公司辦理展覽之邀請函一紙、現場相片五張可
    資為證，證人吳富雄並證稱：「（高雄縣鳳山市○○路○段六四０號覺元寺講堂
    旁土地是否你們佛教會使用？）是，平常辦活動預備工作在這裡作，有時候我們
    辦活動須佛像時，向其他單位洽借，我們會拿到該地請義工整修，（現場查獲噴
    漆及設備是否你們的？）是，為了整修佛像。（實觀公司是否作佛像加工、修補
    工作？）沒有，我們借回來之佛像，有些地方需要修補，本來請被告指導，但他
    不在，所以也沒有辦法。（該地既借給你們使用，被告是否仍得使用？）被告有
    時候會用到該地，但沒有作加工。（現場是否堆置佛像？）是，那是我們放的，
    五月二十日使用，之前就運回來，用完之後有損傷之部分我們要運到青年路修補
    好再還，有一些是覺元寺放在那裡的舊佛像」等語；證人洪敏華則證稱：「吳某
    接洽這個佛教活動所有業務都是我策劃，覺元寺要辦一個跨越千禧年活動，這個
    活動本來有一年時間，是公益性質活動，這段時間我都在那裡導覽，這活動是我
    們公司營運項目之一，由覺元寺提供場地，我們提供其他軟體，他們並沒有收取
    費用，（所展覽之佛像是否全部為成品？）是，（需否作現場加工？）不需要。
    （現場鐵皮屋何用？）那是高雄市佛教會使用，平常辦活動時，該會會處理一些
    現場設備加工及整修之工作，案發之時恰巧遇到浴佛節才有一些工人在現場工作
    ，但是與我們公司沒有關係。（現場噴漆設備何來？）佛教會的。（該會是否會
    為佛像之修補及場地整修？）看活動需要，該會有時會整修一些佛像，也會使用
    一些原料」之語，足見實觀公司之所以使用鳳山市○○路○段之場地，係受覺元
    寺之邀前去展覽佛教文物，高雄縣建設局派員查獲之現場雖在展覽場地隔壁，然
    係高雄市佛教會使用，該會雖然有在現場修補佛像，但與實觀公司無關，參以證
    人即至現場查獲本案之建設局人員甲○○亦直承當時並未求證現場工作之人是否
    為受雇從事佛像加工之「工人」抑或如證人吳富雄所述，該工作人員係佛教會之
    義工，亦未看見工人有生產之行為，甚且未詢問工人係何人所聘僱，是縱或現場
    有佛像修補之工作，亦難認與實觀公司有關，而認被告應依公司法第十五條第三
    項之規定負刑事責任。此外，並查無其他積極確切之證據，足資證明被告確有如
    公訴人所指之犯行，揆諸前揭說明及判例意旨，自應為被告無罪之諭知。
據上論斷，應依刑事訴訟法第三百零一條第一項，判決如主文。
中      華      民      國    九十      年      十      月     十一     日
                                  臺灣高雄地方法院刑事第二庭
                                      法  官  卓立婷
右正本證明與原本無異。
如不服本判決，應於判決送達後十日內，向本院提出上訴狀。
                                      書記官    陳家宏
中    華    民    國      九十      年      十      月      十七      日


司法院資訊處製作；財團法人民間司法改革基金會備份。
